臺灣嘉義地方法院民事判決　　　　　　　 96年度訴字第360號
原　　　告　甲○○
　　　　　　　　　　　　號
　　　　　　乙○○
　　　　　　丙○○
前列三人共同
訴訟代理人　黃木春律師
被　　　告　丑○○○
　　　　　　癸○○
訴訟代理人　辛○○○
被　　　告　己○○
　　　　　　子○○
　　　　　　庚○○
　　　　　　壬○○
　　　　　　戊○○
兼前列四人
共同訴訟代
理人　　　　丁○○
上列當事人間請求拆屋還地事件，於中華民國96年10月30日言詞
辯論終結，本院判決如下：
    主  文
被告應將坐落嘉義縣六腳鄉○○○段一九七號土地如附圖所示A
部分之磚造平房（面積：０點０二八四０一公頃）及B部分水塔
（面積：０點０００七八八公頃）拆除，將土地返還原告。
本判決履行期間為六個月。
訴訟費用由被告癸○○負擔。
本判決於原告為被告提供新臺幣貳拾貳萬參仟元為擔保後得假執
行，但被告如以新台幣陸拾柒萬壹仟壹佰肆拾元為原告預供擔保
，得免為假執行。
    事實及理由
甲、程序方面：
壹、被告丑○○○經合法通知，未於言詞辯論期日到場，核無民
    事訴訟法第386條所列各款情形，爰依原告聲請，由其一造
    辯論而為判決。
貳、訴狀送達後，原告不得將原訴變更或追加他訴，但訴訟標的
    對於數人必須合一確定時，追加其原非當事人之人為當事人
    者，不在此限，民事訴訟法第255條第1項第5款定有明文。
    原告起訴時原列侯文男為被告，惟侯文男已於87年11月8日
    死亡，故撤回對侯文男部分之起訴，並追加侯文男之繼承人
    己○○、子○○、庚○○、壬○○、戊○○、丁○○為被告
    ，經查，本件訴訟標的對被告己○○、子○○、庚○○、壬○○、戊○○、丁○○等人與被告丑○○○、癸○○二人乃
    屬必須合一確定，依上開民事訴訟法規定，其訴之追加，核
    無不合，應予准許。
乙、實體方面：
壹、原告起訴主張：
一、坐落嘉義縣六腳鄉○○○段197號土地（下稱系爭土地）面
    積6652平方公尺原為訴外人侯金龍所有，侯金龍於民國90年
    2月17日去世，原告等人繼承為共有。被告之被繼承人侯戊
    寅占用如附圖所示A、B部分並建屋於其上，因被告之被繼承
    人侯戊寅，久占土地不還，曾經原告之父侯金龍於70年間本
    於所有權關係，請求拆除地上物，返還無權占有之土地，第
    一、二審均判決勝訴，經二審第三次更審認定有借貸關係，
    上訴最高法院駁回確定。
二、然借用人侯戊寅已於78年死亡，侯戊寅死亡後，由被告共同
    繼承其房屋繼續占有系爭土地。按民法第472條第4款規定，
    借用人死亡者，貸與人得終止契約。原告之被繼承人侯金龍
    雖向被告等人為終止意思表示，請求被告返還土地，但被告
    至今拖延已久，履次催請，仍不歸還土地。茲再以起訴狀為
    終止借貸契約意思表示。按使用借貸契約既經終止，被告已
    無占用之權利，因此併依請求返還借貸物及無權占有之法律
    關係，請求被告拆除地上物，交還土地給原告。並聲明：
    （一）被告應將坐落嘉義縣六腳鄉○○○段197號建地6652
    平方公尺內，如附圖所示A、B部分之地上物拆除，交還土地
    給原告；（二）訴訟費用由被告負擔；（三）願供擔保請准
    宣告假執行。
貳、被告方面：被告丑○○○未於言詞辯論期日到場，亦未提出
    任何書面及陳述；被告己○○、子○○、庚○○、壬○○、
    戊○○、丁○○均陳明早已無居住於該處並聲明放棄其權利
    。惟被告癸○○則抗辯：伊已居住於該處已二十多年，系爭
    土地係由原告祖父口頭同意予伊父親侯戊寅建屋使用，父親
    侯戊寅死亡後，經其整修，現由伊與妻同住，若搬走則無地
    方可居住等語資為抗辯，並聲明：駁回原告之訴。
參、本院判斷：
一、原告主張：系爭土地原為訴外人侯金龍所有，侯金龍於民國
    90年2月17日去世，原告等人繼承為共有，如附圖所示A部分
    及B部分目前為被告等人所繼承之建物所占用，該建物目前
    僅有被告癸○○與其配偶辛○○○在居住使用一情，為被告
    所不爭執，復據原告提出土地登記謄本、戶籍謄本、繼承系
    統表為證，並經本院勘驗現場查明屬實，製有勘驗筆錄及囑
    託嘉義縣朴子市地政事務所製有複丈成果圖（即本判決之附
    圖）附卷可稽，堪信真實。
二、按所有人對於無權占有或侵奪其所有物者，得請求返還之，
    對於妨害其所有權者，得請求除去之，民法第767條第1項定
    有明文。又以無權占有為原因，請求返還所有物之訴，被告
    對原告就其物有所有權存在之事實無爭執，而僅以非無權占
    有為抗辯者，原告於被告無權占有之事實，無舉證責任，被
    告應就其取得占有，係有正當權源之事實證明之，如不能證
    明，則應認原告之請求為有理由（最高法院72年度臺上字第
    1552號判決參照）。本件系爭土地，為原告所有一情，既為
    被告所不爭執，則被告自應就其占有係有正當權源一情負舉
    證責任，經查，被告己○○、子○○、庚○○、壬○○、戊○○、丁○○等人均對原告之請求無意見，願返還土地予原
    告。另被告癸○○雖抗辯：其父親侯戊寅對系爭土地有使用
    借貸權源，其亦有使用權云云，然查，侯戊寅已於78年死亡
    一情，既為兩造所不爭執，按借用人死亡者，貸與人得終止
    契約，民法第472條第1項第4款定有明文，是本件原告既以
    起訴狀對侯戊寅之繼承人即被告等人為終止借貸契約意思表
    示，則該使用借貸契約自因合法終止而不復存在，是被告癸○○抗辯其對系爭土地有使用借貸權云云難認可採。此外，
    被告等人均未能舉證證明就系爭土地如附圖所示編號A、B部
    分有何合法之占有權源，則被告等人對該部分土地即屬無權
    占有，從而原告本於系爭土地所有權作用，請求被告應將如
    附圖所示編號A、B部分之地上物拆除，將土地交還原告，洵
    屬有據，應予准許。
三、按判決所命之給付，其性質非長期間不能履行，或斟酌被告
    之境況，兼顧原告之利益，法院得於判決內定相當之履行期
    間或命分期給付，民事訴訟法第396條第1項定有明文。本件
    系爭土地上如附圖Ａ、B部分所示之建物，係供被告癸○○
    及其配偶辛○○○所居住使用，該二人均為老弱之人，目前
    經濟困難，一時難以找到棲身之所，搬遷不易一情，為被告
    所自陳，並有戶籍謄本在卷可憑，本院爰酌定本判決第一項
    履行期間為六個月。
四、又本件被告丑○○○、己○○、子○○、庚○○、壬○○、
    戊○○、丁○○等人均未居住在系爭土地上之建物，且被告
    己○○、子○○、庚○○、壬○○、戊○○、丁○○等人於
    原告起訴後即表示願拋棄權利，將土地返還給原告，雖其認
    諾之不利益效力不及於全體被告，但本院審酌其等與被告癸○○對訴訟利害關係顯有不同，爰類推適用民事訴訟法第85
    條第1項但書規定，認為訴訟費用應由被告癸○○一人負擔
    。
五、原告陳明願供擔保，聲請宣告假執行，經核於法並無不合，
    爰酌定相當之擔保金額宣告之；本院並依職權宣告被告得預
    供相當之擔保，免為假執行。
六、兩造其餘攻擊防禦方法及舉證，因本件事證已臻明確，且與
    判決基礎不生影響，爰不另一一論述。
七、據上論結，本件原告之訴為有理由，依民事訴訟法第78條、
    第85條第1項但書、第390條第2項、第392條第2項，判決如
    主文。
中　　華　　民　　國　　96　　年　　11　　月　　13　　日
                  民二庭法　官　黃明展
以上正本係照原本作成
如對本判決上訴須於判決送達後20日內向本院提出上訴狀
中　　華　　民　　國　　96　　年　　11　　月　　13　　日
                        書記官　陳昭煌
